【裁判字號】    95,訴,451
【裁判日期】    950406
【裁判案由】    搶奪
【裁判全文】
臺灣板橋地方法院刑事判決               95年度訴字第451號
公  訴  人  臺灣板橋地方法院檢察署檢察官
被      告  丙○○
                    （現另案在臺灣臺北監獄臺北分監執行）
上列被告因搶奪案件，經檢察官提起公訴（九十五年度偵緝字第
一三六號、九十五年度偵字第七五六號），本院判決如下：
    主  文
丙○○共同連續意圖為自己不法之所有，搶奪他人財物，累犯，
處有期徒刑壹年陸月。
    事  實
一、丙○○前於民國九十二年一月廿四日因違反毒品危害防制條
    例案件，經本院判處應執行有期徒刑十月確定，於九十三年
    九月七日縮短刑期執行完畢，仍不知悔改，與成年人甲○○
    （另案經本院判處有期徒刑十月）共同基於意圖為自己不法
    所有之概括犯意聯絡，由丙○○騎乘機車後載甲○○，再由
    甲○○負責下手行搶，所得則由二人平分，連續於附表編號
    一、二所示之時間、地點，共同搶奪陳珮玲、林佳吟所有如
    附表編號一、二所示之財物得逞（犯罪時間、地點及行搶財
    物均詳如附表編號一、二所載），嗣丙○○與甲○○於附表
    編號二所示之時、地共同搶奪林佳吟之皮包得手逃逸時，因
    林佳吟緊緊抓住甲○○之衣物拖拉至臺北縣板橋市○○路一
    Ｏ三巷廿六號前，甲○○不慎由機車摔下，而為警當場查獲
    逮捕，丙○○則趁隙騎乘機車逃逸無蹤，警方並自甲○○手
    中起出林佳吟遭搶之財物（均由警發交林佳吟領回）。丙○○復承前犯意，與成年人鄭祥雲（已歿，綽號黑雲之成年男
    子）共同基於意圖為自己不法所有之概括犯意聯絡，由丙○○騎乘機車後載鄭祥雲，再由鄭祥雲負責下手行搶，連續於
    附表編號三至七所示之時間、地點，先後搶奪吳郁屯、庚○○、戊○○、己○○、乙○○所有如附表編號三至七所載之
    財物得逞（犯罪時間、地點及行搶財物均詳如附表編號四至
    十所載）。丙○○與鄭祥雲得手後，朋分搶得之現金及手機
    等有價值之財物後，將無價值之證件、金融卡、信用卡、皮
    包等物丟棄於臺北縣板橋市○○路三七九巷國光公園旁之水
    溝蓋內。嗣於九十四年十二月廿九日下午四時許許，丙○○
    在臺北縣板橋市○○○街四十九號二樓居所為警查獲，並扣
    得丙○○所有之黑色外套一件、淡米黃色外套一件，再循其
    供述於同日下午五時十五分許，在板橋市○○路三七九巷內
    國光公園旁之水溝蓋內起出吳郁屯等人遭搶之財物。
二、案經陳珮玲、林佳吟訴由臺北縣政府警察局海山分局及己○○、乙○○訴由臺北縣政府警察局板橋分局報告臺灣板橋地
    方法院檢察署偵查起訴。
    理由
一、訊據被告丙○○坦承上揭事實不諱，核與被害人陳珮玲、林
    佳吟、吳郁屯、庚○○、戊○○、己○○、乙○○於警詢之
    指述及被害人陳珮玲、乙○○於偵查中以證人身分具結後證
    述之情節大致相符，並有被害人林佳吟、吳郁屯、庚○○、
    戊○○、己○○、乙○○出具之贓物認領保管單共七紙（戊○○部分有二紙）及查獲贓物照片、現場監視器翻拍照片八
    幀（其中三幀見臺灣板橋地方法院檢察署九十四年度偵字第
    一八八二四號案卷第廿三頁、第廿四頁，其餘見臺灣板橋地
    方法院檢察署九十五年度偵字第七五六號案卷第八十六頁、
    第八十七頁）在卷及被告丙○○與鄭祥雲所穿著黑色外套、
    淡米黃色外套各一件扣案可資佐證，被告丙○○之自白應與
    事實相符，堪以採信。本件事證明確，被告犯行均堪認定，
    應依法論科。
二、核被告丙○○所為，係犯刑法第三百二十五條第一項之搶奪
    罪。被告丙○○就附表編號一、二之所示搶奪犯行，以及編
    號三至七所示之搶奪犯行，分別與甲○○、鄭祥雲有犯意聯
    絡及行為分擔，均為共同正犯。被告先後七次搶奪犯行，均
    時間緊接，方法相同，所犯均係構成要件相同之罪名，顯係
    基於概括犯意反覆為之，應依連續犯之規定論以一罪，並加
    重其刑。又被告有如事實欄所述之犯罪科刑與刑之執行紀錄
    ，有臺灣高等法院被告前案紀錄表一份附卷可稽，其於有期
    徒刑執行完畢後五年內再犯本件有期徒刑以上之罪，為累犯
    ，應依刑法第四十七條之規定遞加重其刑。爰審酌被告因缺
    錢花用，犯此多起搶奪案件之犯罪動機、正值青壯，不思以
    正途謀生，竟連續搶奪落單女子之財物，顯見其法治觀念欠
    缺，守法意志薄弱、其搶奪之犯罪手段、所竊得及搶得物品
    之價值、所生危害程度暨犯後坦承犯行之態度等一切情狀，
    量處如主文所示之刑。另公訴人雖聲請將扣案黑色外套、淡
    米黃色外套各一件宣告沒收，惟查，被告丙○○於本院審理
    時供稱：這二件衣服是伊和鄭祥雲平時所穿著等語，尚難認
    該二件外套係被告丙○○為供其與鄭祥雲犯搶奪案件所用之
    物，爰不為沒收之宣告，附此敘明。
三、不另為無罪諭知部分
（一）公訴意旨另以：被告丙○○與甲○○共同於九十四年十月
      十三日十八時七分許，在臺北縣板橋市○○路二一六巷一
      二三號前，搶奪被害人李佳芸之手提包一個得手（內有身
      分證、駕照、健保卡、學生證、金融卡、存摺、信用卡、
      現金、手機等物）；另與綽號「黑雲」共同於九十四年十
      一月六日十二時許，在臺北縣板橋市○○路○段江翠捷運
      站旁巷內搶奪被害人高雪玉之手提包一個得手（內有現金
      四百元、手機一支、捷運儲值卡一張等物），又於九十四
      年十一月十七日十八時三十分許，在臺北縣板橋市○○街
      與新生街口，與「黑雲」共同搶奪被害人黃燕綾之手提包
      一個（內有健保卡二張、信用卡一張、手機一支、現金約
      三千元），因認被告丙○○此部分行為亦涉犯刑法第三百
      二十五條第一項之搶奪罪嫌。
（二）惟按犯罪事實應依證據認定之，無證據不得認定犯罪事實
      ，又不能證明被告犯罪者，應諭知無罪之判決，刑事訴訟
      法第一百五十四條第二項、第三百零一條第一項分別定有
      明文。次按檢察官就被告犯罪事實，應負舉證責任，並指
      出證明之方法，刑事訴訟法第一百六十一條第一項定有明
      文。因此，檢察官對於起訴之犯罪事實，應負提出證據及
      說服之實質舉證責任。倘其所提出之證據，不足為被告有
      罪之積極證明，或其闡明之證明方法，無從說服法官以形
      成被告有罪之心證，基於無罪推定之原則，自應為被告無
      罪判決之諭知（參考最高法院九十二年台上字第一二八號
      判決意旨）。本件公訴人認被告有此部分搶奪犯嫌，係以
      被告丙○○於警詢承認搶奪黃燕綾財物之自白、同案被告
      甲○○於警詢、偵查中之供述、被害人李佳芸警詢、偵查
      中之指述、被害人黃燕綾、高雪玉之夫丁○○於警詢之指
      述及黃燕綾、丁○○出具之贓物認領保管單二紙及查贓照
      片為其論據。訊據被告丙○○堅決否認有此部分搶奪犯行
      ，並辯稱：伊確實僅和甲○○行搶二件，被害人李佳芸之
      財物並非伊與甲○○行搶；又伊雖帶同警方起出被害人高
      雪玉、黃燕綾之財物，惟有可能係鄭祥雲自行行搶或與他
      人搶奪所得而棄置於該處，伊並未搶奪被害人高雪玉、黃
      燕綾之財物，因為警員說等鄭祥雲到案後再向法院說明即
      可，伊才會在警詢承認有搶奪黃燕綾之財物，伊確實未為
      此部分搶案等語。經查：
    (一)同案被告甲○○於本院審理中以證人身分具結證稱：「我
      是有說跟丙○○行搶三次，但實際上有一次不是跟丙○○
      做的。我跟丙○○只共同行搶過二次。」、「我是想說二
      件跟三件沒有差別，所以全部都承認」、「編號二、三是
      我和丙○○一起行搶。編號一中正路那件，是我跟別人做
      的，丙○○沒有參與」等語（見本院九十五年三月廿三日
      審理筆錄第五頁），核與被告丙○○所辯情節相符，是被
      告丙○○辯稱：伊並未與甲○○共同搶奪被害人李佳芸之
      財物等語，尚非無據。其次，被害人李佳芸於警詢中以及
      其於偵查中以證人身分應訊後，均表示：伊遭搶之時並沒
      有看到騎乘機車之人以及機車後座搭載下手行搶之人的正
      面，並不確定丙○○是否為行搶歹徒之其中一人等語（見
      臺灣板橋地方法院檢察署九十四年度偵字第一八八二四號
      案卷第十八頁、八十二頁），是證人李佳芸之證述亦不足
      以為不利被告丙○○之認定，尚難認被告丙○○確有為此
      部分搶奪犯行。
    (二)高雪玉之夫丁○○於警詢時固指稱：其妻高雪玉於九十四
      年十一月六日十二時許在板橋江翠捷運站旁巷內遭搶奪等
      語，惟其復陳稱伊並沒有親眼看到高雪玉遭搶情形，高雪
      玉也只看見歹徒背面，沒有看見歹徒正面等語，是證人丁○○既未親眼目睹高雪玉遭搶經過，且其警詢指述為審判
      外之陳述，並無證據能力。又被告丙○○雖帶同警方至板
      橋市○○路三七九巷內國光公園旁水溝內起贓時，亦同時
      起出高雪玉之皮包一個，並經丁○○領回，有其出具之贓
      物認領保管單一紙，惟被告丙○○辯稱：伊與鄭祥雲行搶
      之後，鄭祥雲均會將無價值之贓物棄置於該處水溝內等語
      ，是鄭祥雲亦有可能自行行搶或與他人行搶之後，將剩餘
      無價值之贓物同樣棄置於該處，是被告辯稱伊並未搶奪高
      雪玉之皮包一節，尚非全然無據，自不得遽認由該處起出
      被害人贓物，全係被告丙○○搶奪所得。
    (三)被告丙○○於警詢時固自白稱：伊曾與「黑雲」共同行搶
      被害人黃燕綾之財物云云，惟查，被害人黃燕綾於警詢之
      指述乃審判外之陳述，並無證據能力。且被害人黃燕綾於
      警詢時係指稱：伊遭一名機車騎士搶奪手提包等語（見臺
      灣板橋地方法院檢察署九十五年度偵字第七五六號案卷第
      廿九頁），與被告丙○○警詢稱：伊與綽號「黑雲」二人
      共同行搶之自白顯然矛盾，是被告丙○○警詢之自白難認
      與事實相符。至被害人黃燕綾所有之財物在上址經警起出
      ，亦不能排除係鄭祥雲自行或與他人共同行搶後所棄置，
      是尚難遽認被告丙○○確有搶奪被害人黃燕綾財物之犯行
      。
（四）綜上所述，本件檢察官未提出足以證明此部分犯罪事實之
      積極證據，依上揭說明，此部分不能證明被告犯罪，惟因
      公訴人認此部分與前揭論罪科刑部分具有連續犯之裁判上
      一罪關係，爰不另為無罪之諭知。
據上論結，應依刑事訴訟法第二百九十九條第一項前段，刑法第
二十八條、第五十六條、第三百二十五條第一項、第四十七條，
判決如主文。
本案經檢察官王聖涵到庭執行職務。
中    華    民    國    95    年    4     月    6     日
   ??           刑事第九庭  審判長法  官  樊季康
                                    法  官  連育群
                                    法  官  楊明佳
上列正本證明與原本無異。
如不服本判決，應於送達後十日內向本院提出上訴狀
                                    書記官  郭宇修
中    華    民    國    95    年    4     月    6     日
附錄本案論罪科刑法條全文：
刑法第三百二十五條
意圖為自己或第三人不法之所有，而搶奪他人之動產者，處六月
以上五年以下有期徒刑。
因而致人於死者，處無期徒刑或七年以上有期徒刑，致重傷者，
處三年以上十年以下有期徒刑。
第一項之未遂犯罰之。
附表：
┌──┬────┬────────┬───┬─────────┬───┐
│編號│犯罪時間│犯 罪 地 點     │被害人│所   得   財   物 │行為人│
├──┼────┼────────┼───┼─────────┼───┤
│一  │九十四年│臺北縣板橋市新生│陳珮玲│手提包一個（內有現│由張志│
│    │十月廿二│街廿九巷四弄口  │      │金三千元、汽車駕照│銘騎乘│
│    │日九時五│                │      │、健保卡、學生證、│機車後│
│    │分許    │                │      │台新銀行信用卡、臺│載吳金│
│    │        │                │      │灣銀行金融卡各一張│輝，由│
│    │        │                │      │）                │甲○○│
│    │        │                │      │                  │負責下│
│    │        │                │      │                  │手行搶│
│    │        │                │      │                  │，所得│
│    │        │                │      │                  │朋分。│
├──┼────┼────────┼───┼─────────┼───┤
│二  │九十四年│臺北縣板橋市四維│林佳吟│手提包一個（內有現│同上（│
│    │十月三十│路一０三巷十九號│      │金一千一百元、DOP │甲○○│
│    │一日十七│前。            │      │－OD手機一支、彰化│因遭林│
│    │時三十分│                │      │銀行及聯邦銀行之金│佳吟抓│
│    │許      │                │      │融卡、聯邦銀行及玉│住摔下│
│    │        │                │      │山銀行之信用卡各一│機車而│
│    │        │                │      │張2 張）          │當場為│
│    │        │                │      │                  │警逮捕│
│    │        │                │      │                  │，張志│
│    │        │                │      │                  │銘則趁│
│    │        │                │      │                  │隙騎車│
│    │        │                │      │                  │逃逸）│
├──┼────┼────────┼───┼─────────┼───┤
│三  │九十四年│臺北縣板橋市江寧│吳郁屯│LV皮包一個（內有健│由張志│
│    │十一月六│路三段五十六號前│      │保卡、新光三越及中│銘騎乘│
│    │日十二時│。              │      │國信託商業銀行信用│機車後│
│    │三十分許│                │      │卡各一張、G-PLUS手│載鄭祥│
│    │        │                │      │機一支、現金五千元│雲，由│
│    │        │                │      │）                │鄭祥雲│
│    │        │                │      │                  │負責下│
│    │        │                │      │                  │手行搶│
│    │        │                │      │                  │，所得│
│    │        │                │      │                  │均分。│
├──┼────┼────────┼───┼─────────┼───┤
│四  │九十四年│臺北縣板橋市懷德│庚○○│皮包一個（內有健保│同上。│
│    │十一月十│街與仁化街口。  │      │卡三張、身分證二張│      │
│    │九日十六│                │      │、慶豐銀行金融卡一│      │
│    │時四十分│                │      │張、鑽戒二個、觀音│      │
│    │許      │                │      │玉珮項鍊一條、三星│      │
│    │        │                │      │手機一支）        │      │
├──┼────┼────────┼───┼─────────┼───┤
│五  │九十四年│臺北縣板橋市新海│戊○○│手提包一個（內有身│同上。│
│    │十二月一│路四三一巷二十號│      │分證一張、健保卡三│      │
│    │日九時十│前。            │      │張、新光三越信用卡│      │
│    │分許    │                │      │一張、臺北國際商業│      │
│    │        │                │      │銀行、合作金庫、郵│      │
│    │        │                │      │局、板橋農會等銀行│      │
│    │        │                │      │之金融卡各一張、Pa│      │
│    │        │                │      │－nasonic 手機一支│      │
│    │        │                │      │、現金八千元）    │      │
├──┼────┼────────┼───┼─────────┼───┤
│六  │九十四年│臺北縣板橋市文化│己○○│皮包一個（內有駕照│同上。│
│    │十二月三│路一段二八五巷  │      │、匯豐銀行及中國信│      │
│    │日十八時│一弄十三號      │      │託商業銀行信用卡各│      │
│    │十分許  │                │      │一張、臺灣銀行及彰│      │
│    │        │                │      │化銀行金融卡各一張│      │
│    │        │                │      │、易利信手機一支、│      │
│    │        │                │      │現金約三千）      │      │
├──┼────┼────────┼───┼─────────┼───┤
│七  │九十四年│臺北縣板橋市四維│乙○○│手提包一個（內有身│同上。│
│    │十二月四│路二七九巷與裕民│      │分證、健保卡各一張│      │
│    │日十四時│街七十五巷交岔口│      │、住家鑰匙一串、易│      │
│    │三十四分│。              │      │利信手機一支、現金│      │
│    │許      │                │      │一千元）          │      │
└──┴────┴────────┴───┴─────────┴───┘


司法院資訊處製作；財團法人民間司法改革基金會備份。
